【裁判字號】    94,訴,29
【裁判日期】    950124
【裁判案由】    侵權行為損害賠償
【裁判全文】
臺灣高等法院民事判決                    94年度訴字第29號
原      告  英商麥卡倫蒸餾酒有限公司
            The Maca.
法定代理人  弗瑞塞．莫里森
            Fraser S.
訴訟代理人  黃慶源律師
            董浩雲律師
複  代理人  莊植寧律師
被      告  甲○○
上列當事人間因被告違反商標法等案件，原告提起侵權行為損害
賠償刑事附帶民事訴訟事件，由本院刑事庭裁定移送前來，經本
院於95年1月10日言詞辯論終結，判決如下：
    主  文
被告應負擔費用將本院93年度上易字第1820號刑事判決書如附表
所示之內容，以半版規格（即十全批寬25公分、長35.5公分）刊
登於中國時報全國版第1版1日。
訴訟費用由被告負擔負擔。
    事實及理由
一、被告經合法通知，未於言詞辯論期日到場，核無民事訴訟法
    第 386條所列各款情形，爰依原告之聲請，由其一造辯論而
    為判決。
二、原告起訴主張：被告明知原告係全球知名蘇格蘭威士忌製造
    酒商，並以「MACALLAN」圖樣向前經濟部中央標準局（現改
    制為經濟部智慧財產局）申請註冊，取得註冊證號第 73523
    號商標專用權，商標專用期間自民國（下同）84年1月1日至
    93年12月31日，指定使用於商品及服務分類表第33類威士忌
    酒，被告自91年 7月起，向台北地區之酒店業務員，以每支
    新台幣（下同）50元代價購買消費者使用過後之麥卡倫（MA
    CALLAN）威士忌蒸餾酒空瓶，再自行混摻劣質假酒，以麥卡
    倫威士忌蒸餾酒名義對外銷售牟利，經台北縣警察局於93年
    8月12日查獲，計查扣400只標示「MACALLAN」商標之空瓶及
    54個空盒，及12瓶仿冒「MACALLAN」18年威士忌蒸餾酒。被
    告自行生產銷劣質假酒，對外以原告所有之「MACALLAN」商
    標名義銷售，且銷售對象繁雜，對原告商譽造成傷害，若為
    回復名譽，自以廣為告知為宜，爰依商標法第64條規定請求
    被告將本院93年度上易字第1820號刑事判決書內容如附表所
    示，以半版規格刊登於中國時報全國版第1版1日等情。並聲
    明：(一)被告應負擔費用將本院93年度上易字第1820號刑事判
    決書內容如附表所示，以半版規格（即十全批寬25公分、長
    35.5公分）刊登於中國時報全國版第1版1日。
三、被告則以：被告僅有買賣空瓶，沒有裝填假酒等語抗辯。並
    聲明：原告之訴駁回。
四、經查，原告主張：「MACALLAN」圖樣係原告向前經濟部中央
    標準局（現改制為經濟部智慧財產局）申請註冊，取得商標
    專用權，並有該局核准商標註冊證號第 73523號，商標專用
    期間自84年1月1日至93年12月31日，指定使用於商品及服務
    分類表第33類威士忌酒，被告自91年 7月起，未得原告之同
    意，購買消費者使用過後之「MACALLAN」威士忌蒸餾酒空瓶
    之事實，為被告所不爭執，並有經濟部中央標準局商標註冊
    證為證（見本院附民卷），應堪信為真實。
五、原告主張：被告自91年 7月起，向台北地區之酒店業務員，
    以每支50元代價購買使用過後之麥卡倫威士忌蒸餾酒空瓶，
    再自行混摻劣質假酒，以麥卡倫威士忌蒸餾酒名義對外銷售
    牟利等語，被告僅承認購買購買原告之空瓶，惟否認裝填假
    酒之行為，並抗辯：系爭酒瓶所裝之酒為真酒云云（見本院
    卷第25頁）。經查：
  (一)台北縣政府警察局於93年 8月12日在台北市○○○路○段251
    巷3弄4號扣得被告所有麥卡倫威士忌蒸餾酒（0.75公升）12
    瓶；麥卡倫威士忌蒸餾酒空瓶 400個；麥卡倫空盒54個，有
    扣押物品目錄表可證（見台灣台北地方法院檢察署93年度偵
    字第 19067號卷第25、26頁）；被告在警訊中已自承：被告
    自己混摻較劣質真酒，再混摻甘菊粉，加強甘甜度，販售每
    瓶利潤約50元等語（見前開偵查卷第6頁至第8頁）；前開麥
    卡倫威士忌蒸餾酒確為仿冒之假酒，有麥卡倫蒸餾酒公司鑑
    定之樣品實驗報告可按（見前開偵查卷第18頁至第21頁）；
    被告購買麥卡倫威士忌蒸餾酒空瓶多達 400個、麥卡倫空盒
    多達54個，顯係供製造假酒使用，亦足佐證被告有製造假酒
    行為。被告抗辯：未製造假酒云云，並不足取。
  (二)按「商標權人得請求由侵害商標權者負擔費用，將侵害商標
    權情事之判決書內容全部或一部登載新聞紙」，商標法第64
    條定有明文。被告因連續使用麥卡倫酒類商標，侵害麥卡倫
    蒸餾酒公司之商標權，犯商標法第82條之販賣仿冒商標商品
    罪、及刑法第220條第1項之行使偽造私文書罪，經本院刑事
    庭判處有期徒刑 6月確定，有本院93年度上易字第1820號刑
    事卷宗可證。而上開違反商標法等案件，被告除侵害原告之
    商標權外，亦侵害金門酒廠實業有限公司（下稱金門酒廠公
    司）、法商賈‧漢尼錫公司、荷蘭商健力士釀酒及葡萄酒廠
    有限公司、英商起瓦士兄弟（美國）有限公司之商標專用權
    ，有該案刑事判決可按（見本院卷第 3頁至第11頁），金門
    酒廠公司等並非本件之當事人，亦未請求被告登報，故無登
    載該部分事實之必要。原告請求就有關原告部分，被告應負
    擔費用，將本院93年度上易字第1820號刑事判決書內容如附
    表所示，以半版規格（即十全批寬25公分、長35.5公分）刊
    登於中國時報全國版第1版1日，為有理由，應予准許。
六、本件事證已臻明確，兩造其餘攻擊、防禦方法及未經援用之
    證據，經本院審酌後認對判決結果不生影響，爰不一一論列
    ，附此敘明。
七、據上論結，本件原告之訴，為有理由，依民事訴訟法第 385
    條第 1項前段、78條，判決如主文。
中    華    民    國    95    年    1    月    24     日
                        民事第十一庭審判長法  官  鄭雅萍
                                          法  官  蘇芹英
                                          法  官  林恩山
正本係照原本作成。
被告如不服本判決，應於收受送達後20日內向本院提出上訴書狀
，其未表明上訴理由者，應於提出上訴後20日內向本院補提理由
書狀（均須按他造當事人之人數附繕本）上訴時應提出委任律師
或具有律師資格之人之委任狀；委任有律師資格者，另應附具律
師資格證書及釋明委任人與受任人有民事訴訟法第 466條之一第
一項但書或第二項（詳附註）所定關係之釋明文書影本。
中    華    民    國    95    年    1     月    26    日
                                          書記官  周淑靜
附註：
民事訴訟法第四百六十六條之一（第一項、第二項）：
對於第二審判決上訴，上訴人應委任律師為訴訟代理人。但上訴
人或其他法定代理人具有律師資格者，不在此限。
上訴人之配偶、三親等內之血親、二親等內之姻親，或上訴人為
法人、中央或地方機關時，其所屬專任人員具有律師資格並經法
院認為適當者，亦得為第三審訴訟代理人。


司法院資訊處製作；財團法人民間司法改革基金會備份。
